臺灣高等法院花蓮分院刑事判決　　　　　　　　　　　九十年度上訴字第一八號
　　上訴人即被告　己○○
　　選 任辯護 人　王丕衍
右上訴人因違反毒品危害防制條例案件，不服臺灣臺東地方法院八十九年度訴字第一
四○號，中華民國九十年三月三十日第一審判決（起訴案號：臺灣臺東地方法院檢察
署八十九年度偵字第三四四號）提起上訴，本院判決如左：
    主  文
原判決撤銷。
己○○共同連續販賣毒品，處有期徒刑拾年，褫奪公權陸年。扣案毒品海洛因壹大包
及拾貳小包（二者驗後淨重二二點五五公克）、海洛因壹包（驗後淨重一點二六公克
），均沒收銷燬之；販賣毒品所得新台幣捌萬元沒收之。
    事  實
一、己○○前曾於八十二年間施用毒品罪，經判處有期徒刑三年二月，再於八十三年
    因施用毒品罪經判處有期徒刑三年四月，於八十三年四月九日入監服刑，於八十
    六年五月十六日假釋出監，尚在假釋中，仍不知悔改，再與乙○○（另案經台灣
    高等法院高雄分院判處有期徒刑十年確定）共同基於意圖販賣毒品營利之概括犯
    意，自民國（下同）八十七年四月初某日起至同月底某日止，以乙○○所有之0
    000000000號行動電話作為販毒之聯絡工具，以每錢（即三‧七五公克
    ）新臺幣（下同）兩萬元之代價，每隔數日，在高雄市○○區○○路一０五號九
    樓之十一號租住處，連續四次販賣毒品海洛因予丙○○，共得款八萬元。嗣於八
    十七年四月三十日十九時三十分許，乙○○、丙○○、戊○○（後二人涉嫌施用
    毒品部分均經判決確定辦）等三人在高雄市○○區○○路一○五號九樓之十一租
    屋住處，為警查獲，並當場於室內扣得毒品海洛因一大包（驗前毛重十三‧二公
    克）、海洛因十二小包（驗前毛重計十三‧五公克）（以上二者海洛因合併驗後
    淨重二二點五五公克、包裝重六點九三公克）、供販毒分裝用夾鏈袋兩包（大型
    三個、中型十八個、小型十八個）及乙○○所有供聯絡販賣毒品之000000
    0000號易利信牌行動電話一具、販毒款八萬元（另扣非販毒款十二萬元），
    以及在室外遮雨棚上查獲乙○○於警察人員前來敲門查察時所丟棄供販毒秤重之
    電子秤一台，另自乙○○長褲右口袋起獲海洛因一包（毛重二點三公克，驗後淨
    重一點二六公克）、當車款六萬四千一百二十元。（另扣得與本案無關之安非他
    命二小包毛重四點五公克及注射器二組）
二、案經台灣高等法院高雄分院檢察署檢察長核轉臺灣台東地方法院檢察署檢察官偵
    查起訴。
    理  由
一、訊據被告潘楠槐矢口否認有何販賣毒品犯行，辯稱並沒有借用乙○○之行動電話
    ，也沒有賣海洛因給丙○○，乙○○及丙○○與被告有嫌隙，才指證被告有販賣
    海洛因，高雄市○○區○○路一○五號九樓之十一雖然是被告租用之房間，但是
    平時均交給乙○○在使用，警察查獲當日，被告與友人外出理容，並未在房間內
    ，也未曾以電話告知乙○○稱有警員來臨檢等語。辯護人為被告辯護稱：警方查
    獲本案時，被告並不在現場，且該屋已借予乙○○等人居住，故不能僅憑被告有
    在高雄市○○區○○路一０五號九樓之十一租房子之事實，即認定被告有販賣毒
    品；而證人丙○○供出向被告購買毒品，係為了減免罪責，仍應調查其他證據以
    查與事實是否相符；況本案證人乙○○及丙○○之證言互有矛盾，不可採信，仍
    應調查其他事實以明被告是否確有販賣毒品之犯行等語。
二、然查：
    （一）證人丙○○於警訊中供稱：「我是因吸食毒品才經朋友介紹與綽號阿富的
          男子認識的，我平時都是以0000000000號行動電話打給阿富接
          聽購得海洛因的，是自八十七年：四月份才向阿富購買海洛因的，共買了
          約四次左右，每次買一錢為二萬元新台幣」（見警訊筆錄第十頁）、「該
          行動電話機0000000000號確實是我打給綽號阿富購買海洛因的
          行動電話號碼，可能是綽號阿富與乙○○一起販賣海洛因才留此行動電話
          號碼給我的。」（見警訊筆錄第十一頁）等語，於偵查中復供稱：「（為
          何到該處？）我去找阿富。」（見偵查卷八十七年五月一日訊問筆錄），
          而丙○○於台灣高雄地方法院審理時亦結證稱：「打我呼叫器留行動電話
          ，是向阿富男子購買毒品，都以這支行動電話聯絡，‧‧‧買四次毒品，
          ‧‧‧，八十七年四月十日左右，都是向阿富購買毒品，乙○○不是綽號
          阿富男子，‧‧‧（乙○○行動電話是000000000號，為何是阿
          富接？）為何是阿富接的，我不知道，我打他的呼叫器，然後他再回我的
          呼叫器，留0000000000行動電話。」等語（見台灣高雄地方法
          院八十八年六月七日訊問筆錄該院二卷第四七頁背面及四八頁）。證人對
          於確實有向被告購買海洛因之事實，一再指述明確，且對於如何以電話連
          絡，並四次以每錢二萬元之價格向綽號阿富者購買海洛因陳述明確。其證
          言自有可信之處。
    （二）共犯乙○○於警訊、台灣高雄地方法院及台灣高等法院高雄分院審理中均
          供承0000000000號為其行動電話號碼，並供稱：電話都放在桌
          上，他們要用就去用，曾借給己○○一天（見高雄地院訴緝卷第五十七頁
          ），顯見被告確實可以使用0000000000之電話，也確實曾經使
          用該電話，而該電話號碼正是丙○○所供陳藉以向被告購買海洛因之電話
          。
    （三）被告雖辯稱警員查獲之現場即高雄市○○區○○路一○五號九樓之十一係
          被告以其名義承租之後轉而交給乙○○使用。而乙○○於本院囑託彭湖地
          院訊問時，亦稱「．．．是我在居住，但是用己○○的名義去租的，．．
          ．己○○並未住在該處，．．．」。但查乙○○於高雄地方法院通緝到案
          而尚未判決有罪確定前，經訊問為何至該處時，陳稱「與戊○○找阿富者
          聊天」（見高雄地院訴緝卷第五十七頁），且再稱該處確實是被告所承租
          （同前卷第二十九頁背面），均未陳稱該屋為乙○○所使用，而被告亦陳
          稱該處確實為其所承租（同前卷第二十九頁），則若該處所係被告承租後
          轉由乙○○使用，被告理應於乙○○被訴販賣海洛因案中對於房屋之使用
          情形向偵辦之警員、檢察官陳述明確，更可於該案審理中向法院陳明，更
          況且被告亦已明知該處所已遭警員破獲，被告若未使用該處所，理應將處
          所之使用情形陳述明確，豈有反而一再強調房屋為其所承租，顯見被告於
          被訴販賣海洛因後，推卸罪責，而改稱租住處係乙○○在使用，乙○○亦
          於判決有罪確定後，附合被告之辯詞，均係事後為被告脫免罪責之詞，未
          可採信。
    （四）八十七年四月三十日警方查緝前開被告己○○租處時，被告雖未在現場，
          但當時在現場之乙○○曾與丙○○攀爬九樓高外牆逃脫至隔壁房間，並於
          逃脫前在被告己○○租屋內先將部分毒品放入馬桶內沖洗，馬桶旁散落少
          許毒品粉末，及放在衣櫃內用塑膠袋包起來之電子秤一台往窗外丟一事，
          為證人即參與查獲之警員丁○○於台灣高等法院高雄分院調查時結證明確
          （見該院刑事卷第四二頁），且乙○○於警訊時供稱：「我知道如被查獲
          販賣毒品用之電子秤會被判非常重的刑期，所以我才會將電子秤丟棄及冒
          生命危險逃逸。」（見警卷第四頁），核與戊○○所陳述之情節相符（見
          雄警卷第十五頁），足證當警方人員於現場查獲時，當時在場之乙○○、
          戊○○以及丙○○急於將海洛因四散丟棄，消滅罪證，再行逃逸，若該處
          並非供作販賣海洛因所用之處所，現場之人自無必要急於消滅罪證之必要
          。而屋主吳信輝亦陳稱「會同警方開啟大門，但因嫌犯將大門反鎖，又找
          來鎖匠才順利進入」（雄警卷第十九頁），益證在現場之人確實在從事犯
          罪之行為。
    （五）警方人員於現場查獲之物品，於室內扣得毒品海洛因一大包（驗前毛重十
          三‧二公克）、海洛因十二小包（驗前毛重計十三‧五公克）、夾鏈袋兩
          包（大型三個、中型十八個、小型十八個）、0000000000號易
          利信牌行動電話一具、販毒款八萬元、扣非販毒款十二萬元，並在室外遮
          雨棚上查獲乙○○於警察人員前來敲門查察時所丟棄供販毒秤重之電子秤
          一台，再自乙○○長褲右口袋起獲海洛因一包（毛重二點三公克，驗後淨
          重一點二六公克）、當車款六萬四千一百二十元等物，並已在乙○○所販
          販賣毒品罪案中經沒收在案，則以所查獲之毒品數量多達二十餘公克，顯
          然並非僅供己施用，而且尚有供作分裝用之大中小夾鍊袋以及電子秤，顯
          然均係供作販賣毒品所用之物。足證查獲之現場確實係供作販賣海洛因之
          用，也確實有從事販賣海洛因之犯行。
    （六）乙○○再稱：「是己○○叫我從衣櫥裏拿一包東西往窗外丟，‧‧‧，我
          是打開衣櫥將電子秤拿出來丟掉。」（高雄高分院卷第六十七頁以下），
          證人丙○○於警訊時亦證稱：「警方進入之際是乙○○接到綽號阿富的電
          話，才將電子秤及毒品海洛因、安非他命一起丟出窗外的，‧‧‧」（見
          警卷第十一頁），二人所陳述之情節相符，而電子秤也確實在查獲地點外
          之遮雨棚上找到，顯見被告確實在查獲之前正巧外出，並利用電話通知袁
          賢合等人銷毀犯罪物證，並逃離現場。更且依乙○○所述，電子秤之置放
          地點亦係被告告知，則若被告並未參與販賣海洛因，被告豈有可能得知電
          子秤置放何處？又豈有必要已電話連絡乙○○等人。
    （七）被告雖又辯稱查獲當日係與友人甲○○一同外出理容，經傳訊證人甲○○
          亦證稱確實在查獲下午與被告一同外出理容（見本院九十年十月二十九日
          筆錄），但二人對於如何前往理容院以及如何離開理容院，被告陳稱係由
          甲○○開車搭載，結束後自行搭計程車離去，甲○○則稱係一起搭乘計程
          車前往，各自搭計程車離去（均見同前筆錄），被告之陳述以及證人證言
          之真實性，已有可疑之處，更且被告所稱在八十七年四月三十日與甲○○
          一同前往理容一事，距今已有三年七月之久，被告在之前所為之偵訊、訊
          問均未曾提及此事，於本院審理中聲請傳訊該名證人，兩人竟然對於三年
          七月前曾一同前往理容尚能大體陳述一致，而理容並非重要之事，二人所
          述竟能若符情節，與常情顯然有違，被告所辯自未可採信。
    （八）被告雖一再辯稱其綽號並非阿富者，而乙○○、戊○○均稱被告之綽號係
          「老潘」，證人即警員陳志雄亦稱被告之綽號為「老潘」（本院九十年十
          月二十九日筆錄），但綽號之使用因人而異，被告雖經常被呼為老潘，並
          不足反證被告不會被他人稱為阿富。
    （十）至於證人丙○○嗣後於本院訊問時改稱未曾見過綽號阿富者，然丙○○於
          警訊中已經指認其特徵為（雄警卷第十頁），證人戊○○於本院訊問中稱
          否認對於查獲之經過知情，證人乙○○亦於本院訊問中改稱海洛因以及查
          獲之物品軍為其所有。與之前所為之陳述均不相同，且均係判處罪刑確定
          後所為之陳述，自不可採信。
    （十一）又扣案之之白色粉末，確為毒品海洛因無訛，有法務部調查局八十七年
            五月五日，編號000000000號鑑定通知書附卷可憑（原審卷第
            二十二頁）。乙○○因與被告共同販賣海洛因，經臺灣高等法院高雄分
            院判處有期徒刑十年確定在案，有該判決書附卷可參（見偵一三二九卷
            第三頁）。
    綜上所述，被告己○○所辯，顯係卸責之詞，不足採信，本案事證明確，犯行堪
    以認定，應予依法論科。
三、核被告所為係犯肅清煙毒條例第五條第一項之販賣煙毒罪。查海洛因係肅清煙毒
    條例第二條所稱之毒品，被告潘楠槐販賣毒品之行為，係犯肅清煙毒條例第五條
    第一項之販賣毒品罪。查被告潘楠槐行為後，肅清煙毒條例業於八十七年五月二
    十日修正為「毒品危害防制條例」，並於同月二十二日生效。海洛因依修正後之
    毒品危害防制條例第二條第一項第一款規定為第一級毒品，又依毒品危害防制條
    例第四條第一項規定，販賣第一級毒品者，處死刑或無期徒刑，處無期徒刑者，
    得併科新台幣一千萬元以下罰金。其法定刑較肅清煙毒條例第五條第一項規定，
    販賣毒品者，處死刑或無期徒刑為重；依刑法第二條第一項但書規定，應適用有
    利於被告之肅清煙毒條例第五條第一項論罪科刑。又被告先後多次犯行，時間緊
    接，犯罪構成要件相同，顯係基於概括犯意反覆為之，應依連續犯之規定論以一
    罪。然該罪之法定本刑為死刑或無期徒刑，依法不得加重其刑。其先後持有海洛
    因，亦係基於概括犯意，惟其持有後，進而分別販賣，其持有之低度行為應為販
    賣高度行為所吸收，不另論其持有毒品罪。被告與乙○○就上開販賣毒品犯行，
    有犯意聯絡、行為分擔，均為共同正犯。爰審酌被告販賣毒品，嚴重危害人民之
    身心健康，動搖社會基礎，進而造成社會之亂源，其為一已私利，造成社會危害
    ，本案被告販賣毒品之期間、次數、數量、所得之長短多寡，及其犯後態度等一
    切情狀，量處如主文所示之刑。並宣告褫奪公權。又查被告販賣毒品期間不久，
    販賣情節亦不似一般大盤毒販重大，其貪圖小利而罹重典，倘科以法定最輕之無
    期徒刑，衡之常情，猶嫌過重，其犯罪情狀，尚可憫恕，依刑法第五十九條規定
    減輕其刑。扣案之海洛因（淨重二二點五五公克及一點二六公克）係查獲之毒品
    ，應依肅清煙毒條例第十二條前段規定沒收之；又查獲之現款二十萬其中八萬元
    為販賣毒品所得之款，應依同條例第十三條之規定宣告沒收並解交國庫，充肅清
    煙毒經費之用，餘款十二萬元及六萬四千一百二十元（典當汽車之款），並無積
    極證據足以證明係被告潘楠槐因販賣毒品所得款項，自不得宣告沒收。另夾鏈袋
    兩包（大型三個、中型十八個、小型十八個）、電子秤一台及行動電話一支，為
    被告供犯罪所用之物，本應依肅清煙毒條例第十三條規定宣告沒收之，然該等物
    品已因沒收而滅失，在本案中自毋庸為沒收之諭知，併予敘明。至鑑驗耗用之毒
    品既已滅失，自無庸宣告沒收。
五、被告上訴否認犯行，雖無可採，但是原審判決就被告所處之刑，未注意與共犯乙○○所犯之情節相與比較，而未依刑法第五十九條酌減其刑，尚有不當，應予撤
    銷改判。
六、據上論結，應依刑事訴訟法條第三百六十九條、第二百九十九條第一項前段，肅
    清煙毒條例第五條第一項、第十二條前段、第十三條、刑法第十一條前段、第二
    條第一項但書、第二十八條、第五十六條、第五十九條判決如主文。
本案經檢察官崔紀鎮到庭執行職務。
中      華      民      國     九十一     年     一     月      七      日
                                  審判長法官    謝  志  揚
                                        法官    莊  謙  崇
                                        法官    賴  淳  良
右正本證明與原本無異。
如不服本判決，應於判決送達後十日內向本院提出上訴狀。其未敘述理由者，並應於
提出上訴狀後十日內向本院補提理由狀(均須附繕本)。
                                      書記官    邱  廣  譽
中      華      民      國     九十一     年     一     月      七      日
附錄：本判決論罪科刑法條：
肅清煙毒條例第五條第一項  販賣、運輸、製造毒品、鴉片或麻煙者，處死刑或無期
                          徒刑。
